【裁判字號】    88,訴,718
【裁判日期】    890229
【裁判案由】    毒品危害防制條例
【裁判全文】
臺灣士林地方法院刑事判決                          八十八年度訴字第七一八號
    公  訴  人  臺灣士林地方法院檢察署檢察官
    被      告  甲○○
右列被告因違反毒品危害防制條例案件，經檢察官提起公訴（八十八年度偵字第六六
三號），本院判決如左：
    主  文
甲○○連續施用第二級毒品，累犯，處有期徒刑陸月，扣案安非他命壹袋（驗餘淨重
零點肆貳伍玖克）沒收銷燬之，玻璃管貳支、塑膠管貳支均沒收之。又施用第一級毒
品，累犯，處有期徒刑柒月。應執行有期徒刑拾月，扣案安非他命壹袋（驗餘淨重零
點肆貳伍玖克）沒收銷燬之，玻璃管貳支、塑膠管貳支均沒收之。
    事  實
一、甲○○前因賭博案件，於民國八十五年八月二十七日，經本院以八十五年易字第
    一四○六號判處有期徒刑五月確定，於八十七年七月二十四日易科罰金執行完畢
    （構成累犯），猶不知警惕，復因施用第二級毒品案件，經依本院八十八年度毒
    聲字第一○六號裁定送觀察勒戒後，認無繼續施用毒品之傾向，由臺灣士林地方
    法院檢察署檢察官於八十八年二月八日以八十八年度偵緝字第二二號為不起訴處
    分確定。嗣甲○○又：(一)基於概括犯意，自八十八年五、六月間某日起，至同年
    十月五日下午三時許止，連續在台北市○○區○○街二二六號五樓五○三室租屋
    處，施用第二級毒品安非他命多次。(二)另於八十八年十月七日上午十時二十分許
    臺灣士林看守所採尿前五日內某時（不含為警查獲後），在某不詳地點，施用第
    一級毒品海洛因一次。嗣於八十八年十月五日晚上九時三十分許，在前揭社中街
    租屋處為警查獲，並當場扣得安非他命一袋（驗餘淨重○‧四二五九克），及甲
    ○○所有，供施用安非他命所用之玻璃管二支、塑膠管二支。甲○○經本院以八
    十八年度毒聲字第二○四○號裁定送觀察、勒戒後，認有繼續施用毒品傾向。
二、案經台北縣警察局三重分局報請臺灣士林地方法院檢察署檢察官偵查起訴。
    理  由
一、訊據被告甲○○坦承右揭施用第二級毒品安非他命之犯行，且被告經警及臺灣士
    林看守所分別採尿送驗結果，均呈安非他命陽性反應，有臺北縣衛生局八十八年
    十月六日北縣衛六字第六一三八八號尿液煙毒檢驗成績書、臺灣士林看守所八十
    八年十月十八日（八八）士所戒字第四○六七號報告書所附尿液檢驗報告表，及
    法務部調查局八十九年二月九日（八九）陸字第八九ＯＯ五七三二號檢驗通知書
    各一份在卷足憑，且被告居處所查獲之顆粒一袋，經送檢驗結果，確為甲基安非
    他命（驗餘淨重○‧四二五九克），亦有憲兵司令部刑事鑑識中心八十八年十月
    二十六日（八八）綱得字第一四五五二號鑑驗通知書附卷可稽，復有被告所有，
    供施用安非他命所用之玻璃管二支、塑膠管二支扣案足佐，堪認被告有於右揭時
    、地施用安非他命之自白，與事實相符。至被告雖另辯稱未施用第一級毒品海洛
    因，可能係另服用藥品致檢驗結果有嗎啡陽性反應云云，惟查：
    (一)被告於八十八年十月七日上午十時二十分許經採尿後以「螢光偏極免疫分析法
      」檢驗結果，除安非他命陽性反應外，另呈鴉片陽性反應；嗣經本院另將所採
      尿液送法務部調查局，再以「螢光偏極免疫分析法」篩驗、「氣相層析質譜儀
      分析法」確認結果，仍有嗎啡陽性反應，有前揭士林看守所尿液檢驗報告表、
      法務部調查局檢驗通知書各一份附卷可稽。
    (二)次查目前常用的尿液安非他命篩檢方式包括酵素免疫分析法、薄層色層分析法
      和放射免疫分析法。在文獻報告中，確實有藥品或食物因交叉反應，可在尿液
      測試中產生偽陽性之安非他命反應，但利用精密的儀器分析，將可排除偽陽性
      之可能，而得到正確的答案，因此篩檢結果必須進一步確認，在目前最常用之
      確認方法為氣相層析質譜儀，此因乃在良好的操作條件下，以氣相層析質譜儀
      作藥物及其代謝產物定性及定量分析，幾乎不會有偽陽性反應產生，有臺灣臺
      北地方法院另案函詢所覆之榮民總醫院八十三年四月七日（八三）北總內字第
      ０三０五九號函可資參照，被告甲○○之尿液既經以氣相質譜分析法覆驗，確
      為嗎啡陽性反應，已如前述，自與服用藥物後之偽陽性反應不同，至為明確。
    (三)另按一般人注射海洛因或嗎啡後，經體內吸收代謝約三十分鐘內開始排入尿中
      ，而以最初六至十二小時排泄量最多約有七五％之毒品可在注射後二十四小時
      內陸續由尿中排出體外，剩餘量則可能在數日內分別排出體外。其中煙毒反應
      能否檢出，需視其施打量而定，施打多者，於四、五日仍有可能檢出煙毒反應
      ；施打量少者，可能在二十四小後，即難檢出煙毒反應。此有法務部調查局（
      八二）陸字第八二Ｏ三一四八七號函影本在卷可按，足徵被告於採尿前五日內
      某時，在某不詳地點，確有施用海洛因之行為。
    (四)又被告前因施用第二級毒品案件，經裁定送觀察、勒戒後，認無繼續施用毒品
      之傾向，經臺灣士林地方法院檢察署檢察官於八十八年二月八日，以八十八年
      度偵緝字第二二號為不起訴處分確定，有臺灣高等法院被告全國前案紀錄表、
      臺灣高等法院檢察署刑案紀錄簡覆表，及前開裁定書各一份在卷為憑，其於五
      年內再犯毒品危害防制條例第十條之罪，經裁定送觀察、勒戒，認有繼續施用
      毒品傾向，有本院八十八年度毒聲字第二○四○、二二三四號裁定各一份，及
      臺灣士林看守所八十八年十月二十一日（八八）士所戒字第四一三四號函，暨
      該所附設勒戒處所「有無繼續施用毒品傾向證明書」各一份在卷可憑，是足認
      被告係於不起訴處分確定後，五年內再施用毒品，經觀察、勒戒後，認有繼續
      施用毒品傾向。
    綜上所述，被告施用第二級毒品安非他命、第一級毒品海洛因之犯行均堪認定，
    應依法論科。
二、核被告所為，係分別犯毒品危害防制條例第十條第一項施用第一級毒品罪、同條
    第二項施用第二級毒品罪。其施用海洛因、安非他命前後持有第一、二級毒品之
    低度行為，應分別為施用第一、二級毒品之高度行為所吸收，均不另論罪。又被
    告先後多次施用第二級毒品犯行，時間緊接，所犯罪名相同，顯係出於概括之犯
    意為之，為連續犯，依刑法第五十六條規定，應論以一罪。所犯施用第一級毒品
    罪與施用第二級毒品罪，犯意各別，行為互殊，應分論併罰。被告五月間之施用
    安非他命犯行，雖未經既載於起訴書，惟與前揭起訴論罪科刑部分有裁判上一罪
    之關係，為起訴效力所及，本院自得合一審理。被告有如事實欄所載前科執行情
    形，此有臺灣高等法院檢察署刑案紀錄簡覆表及臺灣高等法院被告全國前案紀錄
    表各一份在卷可查，其於前案執行完畢後，五年以內再犯本件有期徒刑以上之二
    罪，均為累犯，應分別依刑法第四十七條加重其刑。爰審酌被告前經觀察、勒戒
    後，竟又再度施用毒品，顯見其意志不堅，缺乏勒戒動機，及其犯罪係對己身健
    康所生之危害，犯後就施用海洛因部分多所辯解，就施用安非他命部分坦承不諱
    一切情狀，分別量處如主文所示之刑，並定其執行刑。
三、扣案安非他命一袋（驗餘淨重○‧四二五九克），應依毒品危害防制條例第十八
    條第一項前段之規定沒收銷燬之；扣案玻璃管二支、塑膠管二支，係被告所有供
    施用安非他命所用之物，業據被告供明在卷（偵查卷第二十頁背面），應依刑法
    第三十八條第一項第二款沒收之。
據上論斷，應依刑事訴訟法第二百九十九條第一項前段，毒品危害防制條例第十條第
一項、第二項、第十八條第一項前段，刑法第十一條、第五十六條、第四十七條、第
三十八條第一項第二款、第五十一條第五款，判決如主文。
本案經檢察官李學玨到庭執行職務。
中    華    民    國      八十九      年     二        月    二十九    日
                                        臺灣士林地方法院刑事第三庭
                                            法  官  王  本  源
右正本證明與原本無異。
如不服本判決，應於判決送達後十日內，向本院提出上訴狀。
                                            書記官  蔡  杰  玲
中    華    民    國      八十九      年     二        月    二十九    日
附錄本案論罪科刑法條全文
毒品危害防制條例第十條第一項、第二項：
施用第一級毒品者，處六月以上，五年以下有期徒刑。
施用第二級毒品者，處三年以下有期徒刑。


司法院資訊處製作；財團法人民間司法改革基金會備份。
